【裁判字號】    97,訴,3133
【裁判日期】    970829
【裁判案由】    廢棄物清理法等
【裁判全文】
臺灣板橋地方法院刑事判決              97年度訴字第3133號
公  訴  人  臺灣板橋地方法院檢察署檢察官
被      告  乙○○
                    號
上列被告因違反廢棄物清理法等案件，經檢察官提起公訴（97年
度偵字第15646 號），被告於本院準備程序進行中就被訴事實為
有罪之陳述，經本院告知被告簡式審判程序之旨，並聽取當事人
之意見後，合議庭裁定由受命法官獨任進行簡式審判程序，本院
判決如下：
    主  文
乙○○未依廢棄物清理法第四十一條第一項規定領有廢棄物清除
許可文件，從事廢棄物清除，處有期徒刑壹年貳月；又未依廢棄
物清理法第四十一條第一項規定領有廢棄物清除許可文件，從事
廢棄物清除，處有期徒刑壹年貳月。應執行有期徒刑壹年拾月。
緩刑參年，緩刑期間付保護管束，並應向檢察官所指定之公益團
體、地方自治團體或社區提供捌拾小時之義務勞務。
    事實及理由
一、犯罪事實：乙○○明知從事廢棄物清除、處理業務者，應向
    直轄市、縣（市）主管機關或中央主管機關委託之機關申請
    核發公民營廢棄物清除處理機構許可文件後，始得從事清除
    、處理廢棄物業務，其復明知並未向主管機關申請核發廢棄
    物清除機構許可文件，而未領有廢棄物清除許可文件，且亦
    明知臺北縣三峽鎮○○段菜園地小段110 地號土地係國有土
    地，並為經行政院公告之山坡地，在該山坡地不得擅自從事
    廢棄物之處理，竟基於從事清除廢棄物及違反山坡地保育利
    用條例之犯意，分別於民國97年4 月14日15時許及同年月20
    日14時許，駕駛不知情黃正清所有之車牌號碼6273-RF 號自
    用小貨車，自臺北縣中和市附近某工地，載運木門、木材、
    木板等建築廢棄物至前開土地上傾倒，以此方式從事該等廢
    棄物之清除、處理。嗣經警據報並調閱監視攝影畫面後，始
    悉上情。案經臺北縣政府警察局三峽分局移送臺灣板橋地方
    法院檢察署檢察官偵查起訴，經合議庭裁定以簡式審判程序
    審理。
二、證據：
(一)被告乙○○於警詢、偵訊及本院訊問、審理時之自白。
(二)證人甲○於警詢、偵訊時之指證。
(三)證人黃正清於警詢時之證述。
(四)土地登記謄本、衛星定位影像圖、臺北縣政府97年6 月10日
    北府農山字第0970430873號函各乙件。
(五)現場暨車牌號碼6273-RF 號自用小貨車照片8 幀、監視器畫
    面翻拍照片2幀。
三、查被告乙○○未領有廢棄物清除許可文件，竟將前揭廢棄物
    恣意傾倒上開土坡地清除、處理之行為，係違反廢棄物清理
    法第41條第1 項之規定，應論以同法第46條第4 款前段之未
    領有清除許可文件從事廢棄物清除罪及違反山坡地保育利用
    條例第10條之規定，應論以同法第34條第1 項之違反在公有
    山坡地內，從事廢棄物之處理罪。被告以一行為觸犯上開二
    罪名，為想像競合犯，依刑法第55條之規定，應從較重之違
    反廢棄物清理法罪處斷。被告所犯上開二罪，犯意各別，行
    為互殊，應予分論併罰。爰審酌被告為貪圖個人之私利，而
    擅自傾倒建築廢棄物於前揭土地範圍內，嚴重污染環境，危
    害生態情節非輕，惟念其所傾倒之廢棄物數量及所佔用面積
    均非鉅，且犯後坦承犯行，態度良好等一切情狀，各量處如
    主文所示之刑，並定其應執行刑，以資懲儆。查被告前未曾
    受有期徒刑以上刑之宣告，有臺灣高等法院被告前案紀錄表
    乙份附卷可稽，其因一時貪圖小利，短於思慮，致觸犯本案
    犯行，且被告係擔任木工之工作，有正當職業，經此刑之教
    訓，當知所警惕，而無再犯之虞，本院因認前開對其宣告之
    刑，以暫不執行為適當，爰併予宣告緩刑3 年，以啟自新，
    惟為確實導正其偏差行為與觀念，並依刑法第74條第2 項第
    5 款規定，命被告應向檢察官指定之公益團體、地方自治團
    體或社區分別提供80小時之義務勞務，並依刑法第93條第1
    項第2 款規定付保護管束。另未扣案之車牌號碼6273-RF 號
    自用小貨車，雖係被告供本件犯罪所用之物，然並非被告所
    有，而係證人黃正清所有等情，業據被告於警詢中供明在卷
    ，自不得宣告沒收，附此敘明。
據上論斷，應依刑事訴訟法第299 條第1 項前段、第273 條之1
第1 項、第310 條之2 、第454 條第1 項，廢棄物清理法第46條
第4 款、山坡地保育利用條例第34條第1 項，刑法第11條前段、
第55條、第51條第5 款、第74條第1 項第1 款、第2 項第5 款、
第93條第1 項第2 款，判決如主文。
本案經檢察官吳宗光到庭執行職務。
中    華    民    國    97    年    8     月    29    日
                  刑事第十四庭    法  官  鄭燕璘
上列正本證明與原本無異。
如不服本判決，應於送達後十日內敘明上訴理由，向本院提出上
訴狀。
                                  書記官  陳筱惠
中    華    民    國    97    年    8     月    29    日
附錄本案論罪科刑法條全文
廢棄物清理法第41條：
從事廢棄物清除、處理業務者，應向直轄市、縣 (市) 主管機關
或中央主管機關委託之機關申請核發公民營廢棄物清除處理機構
許可文件後，始得受託清除、處理廢棄物業務。但有下列情形之
一者，不在此限：
一、執行機關依第五條第二項、第六項、第十二條第一項辦理一
    般廢棄物之回收、清除、處理、再利用。
二、依第八條規定緊急清理廢棄物所指定之設施或設備。
三、依第十四條第二項規定依報經中央主管機關核准之方式清除
    、處理一般廢棄物。
四、依第十八條第一項規定回收、貯存、清除、處理一般廢棄物
    。
五、第二十八條第一項第二款、第三款第二目至第五目、第四款
    之清除機具、處理設施或設備。
六、目的事業主管機關依第三十三條、第三十四條規定自行或輔
    導設置之處理設施。
七、中央主管機關會同中央目的事業主管機關依第三十五條第一
    項設置之設施。
前項公民營廢棄物清除處理機構許可文件之核發，應副知中央主
管機關。
廢棄物清理法第46條：
有下列情形之一者，處一年以上五年以下有期徒刑，得併科新臺
幣三百萬元以下罰金：
一、任意棄置有害事業廢棄物。
二、事業負責人或相關人員未依本法規定之方式貯存、清除、處
    理或再利用廢棄物，致污染環境。
三、未經主管機關許可，提供土地回填、堆置廢棄物。
四、未依第四十一條第一項規定領有廢棄物清除、處理許可文件
    ，從事廢棄物貯存、清除、處理，或未依廢棄物清除、處理
    許可文件內容貯存、清除、處理廢棄物。
五、執行機關之人員委託未取得許可文件之業者，清除、處理一
    般廢棄物者；或明知受託人非法清除、處理而仍委託。
六、公民營廢棄物處理機構負責人或相關人員、或執行機關之人
    員未處理廢棄物，開具虛偽證明。
山坡地保育利用條例第9條：
在山坡地為下列經營或使用，其土地之經營人、使用人或所有人
，於其經營或使用範圍內，應實施水土保持之處理與維護︰
一、宜農、牧地之經營或使用。
二、宜林地之經營、使用或採伐。
三、水庫或道路之修建或養護。
四、探礦、採礦、採取土石、堆積土石或設置有關附屬設施。
五、建築用地之開發。
六、公園、森林遊樂區、遊憩用地、運動場地或軍事訓練場之開
    發或經營。
七、墳墓用地之開發或經營。
八、廢棄物之處理。
九、其他山坡地之開發或利用。
山坡地保育利用條例第10條：
在公有或他人山坡地內，不得擅自墾殖、占用或從事前條第一款
至第九款之開發、經營或使用。
山坡地保育利用條例第34條：
違反第十條規定者，處六月以上五年以下有期徒刑，得併科新台
幣六十萬元以下罰金。
前項情形致釀成災害者，加重其刑至二分之一；因而致人於死者
，處五年以上十二年以下有期徒刑，得併科新台幣一百萬元以下
罰金；致重傷者，處三年以上十年以下有期徒刑，得併科新台幣
八十萬元以下罰金。
因過失犯第一項之罪致釀成災害者，處一年以下有期徒刑，得併
科新台幣六十萬元以下罰金。
第一項未遂犯罰之。
犯本條之罪者，其墾殖物、工作物、施工材料及所使用之機具沒
收之。


司法院資訊處製作；財團法人民間司法改革基金會備份。
